【裁判字號】    97,上訴,2775
【裁判日期】    971218
【裁判案由】    違反槍砲彈藥刀械管制條例
【裁判全文】
臺灣高等法院臺中分院刑事判決        97年度上訴字第2775號
上  訴  人
即  被  告  乙○○
                    （現於臺灣臺中戒治所戒治中）
指定辯護人  本院公設辯護人 郭博益
上列上訴人因違反槍砲彈藥刀械管制條例案件，不服臺灣南投地
方法院97年度訴字第824號中華民國97年9月24日第一審判決（起
訴案號：臺灣南投地方法院檢察署97年度偵字第2032號），提起
上訴，本院判決如下：
    主  文
上訴駁回。
    事  實
一、乙○○前於民國（下同）八十九年間因竊盜案件，經臺灣南
    投地方法院以九十年度易字第二八一號判決判處有期徒刑二
    年確定；另於同年間因違反毒品危害防制條例之施用第二級
    毒品案件，經臺灣南投地方法院以九十年度投刑簡字第一九
    七號判決判處有期徒刑四月確定；繼於九十一年間因違反毒
    品危害防制條例之轉讓第一級毒品案件，經本院以九十年度
    上訴字第一二七六號判決判處有期徒刑二年六月，嗣經上訴
    ，由最高法院以九十一年度台上字第二七三號判決駁回上訴
    確定；續於同年間因違反毒品危害防制條例之施用第一級毒
    品案件，經臺灣南投地方法院以九十一年度訴字第五○○號
    判決判處有期徒刑七月確定；復於同年間因違反毒品危害防
    制條例之轉讓第二級毒品案件，經本院以九十一年度上訴字
    第一七三一號判決判處有期徒刑一年，經提起上訴，亦由最
    高法院以九十二年度台上字第一三六二號判決駁回上訴確定
    ；上開數案件經本院以九十二年度聲字第三○二號裁定合併
    定其應執行有期徒刑五年四月確定，於九十年十一月二十五
    日入監執行，至九十四年十一月四日縮短刑期假釋出監付保
    護管束，迄九十五年十一月十六日假釋期滿未經撤銷，以已
    執行論。
二、詎乙○○猶不知悔改，明知未經主管機關許可，不得擅自持
    有可發射子彈具有殺傷力之改造手槍及具有殺傷力之子彈，
    竟基於非法持有槍、彈之犯意，於九十六年十月五日十九時
    許，在南投縣南投市中興國中大門口，以新臺幣（下同）二
    萬元之代價，自曾政豪（已於九十六年十一月三十日死亡）
    處，取得可發射子彈且具有殺傷力之仿ＢＥＲＥＴＴＡ廠八
    四型半自動手槍製造之改造手槍一枝（含彈匣一個，槍枝管
    制編號：0000000000號，以下簡稱為「系爭手槍
    」）及具有殺傷力之非制式子彈一顆（業經試射完畢，以下
    簡稱為「系爭子彈」）等物而持有之。嗣於九十七年五月六
    日十二時許，乙○○前往劉家弦位在南投縣南投市○○路二
    九五巷一五號住處，適遇警持臺灣南投地方法院核發之搜索
    票在該處執行搜索，乙○○見狀逃離該處並將其身上所持有
    之毒品丟棄於路旁（所涉販賣第一級及第二級毒品案件，由
    臺灣南投地方法院另案審理中），經警上前逮捕後，在警員
    未有確切之根據確信其持有系爭槍、彈之嫌疑前，主動向警
    員供出持有系爭槍、彈，隨即以電話連繫不詳姓名年籍之友
    人綽號「阿通」將上開槍、彈置放於南投縣南投市○○路四
    ○五號前之車牌號碼七九九六─ＳＭ號自用小客車內，嗣乙
    ○○於同日十九時五十分許帶同警員前往停放在南投縣南投
    市○○路四○五號前之車牌號碼七九九六─ＳＭ號自用小客
    車上，起出系爭槍、彈等物，自首接受裁判。
三、案經乙○○自首暨臺中市政府警察局第五分局報告臺灣南投
    地方法院檢察署檢察官偵查起訴。
    理      由
一、證據能力部分：
    本案以下所引用之證據，檢察官、被告乙○○及其指定辯護
    人原審言詞辯論終結前均無異議，且本院審酌該證據作成之
    情況，並無違法取證或陳述人非基於自由意願所為陳述之瑕
    疵，認為均適於為本案認定事實之依據，依刑事訴訟法第一
    百五十九條之五之規定，均有證據能力，合先敘明。
二、認定犯罪事實所憑之證據及理由：
  (一)訊據上訴人即被告乙○○（以下簡稱被告）矢口否認涉有上
    開未經主管機關許可，持有可發射子彈具有殺傷力之改造手
    槍及具有殺傷力之子彈犯行，辯稱：是警員要伊交槍，否則
    要辦伊販賣，伊就打伊之手機要伊朋友將槍、彈送到車上，
    伊之朋友叫『阿通』，伊並不知『阿通』之本名，伊並未持
    有上開槍、彈，況且本件係伊舉發並主動報繳云云，惟查：
    上揭槍、彈係被告自業已死亡二年之曾政豪處取得，且為被
    告所持有，業據被告於警詢、偵查、原審準備程序及審理中
    一致坦承：上開槍彈係朋友曾政豪給伊的，槍枝是伊所有，
    伊主動告知警方後通知朋友阿通將上開槍、彈置於其停放之
    南投縣南投市○○路四○五號前伊所有之車牌號碼七九九六
    六─ＳＭ號自用小客車內（見警卷第9頁、偵卷第36頁、原
    審卷第25頁），是上開槍、彈顯係被告自曾政豪處取得後持
    有應勘認定，尚無從以被告嗣後伊以電話交待朋友持槍、彈
    置放，即解免其持有之刑責。
  (二)且扣案之系爭手槍及子彈經送內政部警政署刑事警察局依性
    能檢驗法、試射法鑑定結果略以：系爭手槍認係改造手搶，
    由仿ＢＥＲＥＴＴＡ廠八四型半自動手槍製造之槍枝，換裝
    土造金屬槍管而成，擊發功能正常，可供擊發適用子彈使用
    ，認具殺傷力。送鑑系爭子彈，認係非制式子彈，由金屬彈
    殼組合直徑約九‧○ｍｍ金屬彈頭而成，經試射，可擊發，
    認具有殺傷力，此有該局九十七年六月九日刑鑑字第○九七
    ○○六八二五○號槍彈鑑定書一份在卷足憑（見偵卷第四四
    頁至第四六頁）。且有扣案手槍一枝與系爭子彈一顆足資佐
    證。從而，本件槍、彈均具有殺傷力，應無疑義。
  (三)被告雖於本院請求調取九十七年五月六日七時至八時之0000
    000000號行動電話通聯譯文，證明其有打電話通知朋友攜帶
    槍、彈置放等情，惟查：本院認定上開槍、彈確係被告以電
    話連繫不詳姓名年籍之友人「阿通」為其置放無誤，縱調閱
    取得該通聯紀錄譯文亦與本件有關被告持有槍、彈並自首之
    認定，毫無影響，是本院認並無調閱之必要，附此敘明。
  (四)綜此，本件事證明確，被告犯行已堪認定，應予論罪科刑。
三、論罪科刑之理由：
  (一)按槍砲彈藥刀械管制條例第四條所稱之槍枝、彈藥，依同條
    例第五條之規定，非經中央主管機關許可，不得持有。本件
    扣案之系爭手槍及子彈經鑑定後，本院均認係具有殺傷力之
    槍枝及子彈，已如前述，屬槍砲彈藥刀械管制條例第四條第
    一項第一款所示可發射子彈具有殺傷力之手槍及第二款所示
    之子彈。核其所為，係犯違反槍砲彈藥刀械管制條例第八條
    第四項之未經許可持有可發射子彈具有殺傷力之改造手槍罪
    及第十二條第四項之未經許可持有子彈罪。
  (二)被告以一行為，同時持有系爭手槍及系爭子彈，為想像競合
    犯，應從一重即槍砲彈藥刀械管制條例第八條第四項之未經
    許可持有可發射子彈具有殺傷力之改造手槍罪處斷。
  (三)被告前因竊盜等案件，甫於九十五年十一月十六日執行完畢
    等情，業如前述，復有臺灣高等法院被告前案紀錄表一份附
    卷可憑（見本院卷第四頁至第一六頁），茲其於有期徒刑執
    行完畢後五年內，故意再犯本件有期徒刑以上之罪，係屬累
    犯，應依刑法第四十七條第一項規定加重其刑。
  (四)按刑法第六十二條所謂「發覺」，固非以有偵查犯罪職權之
    機關或人員確知其人犯罪無誤為必要，而於對其發生嫌疑時
    ，即得謂為已發覺；但此項對犯人之嫌疑，仍須有確切之根
    據得為合理之可疑者，始足當之，若單純主觀上之懷疑，要
    不得謂已發生嫌疑（最高法院七十二年台上字第六四一號判
    例參照）。證人即臺中市政府警察局第五分局警員林川吉於
    原審審理時結證稱：伊到劉家弦住處執行搜索，因有線民說
    該處常有施用毒品之人走動，所以繼續埋伏在該處，待前來
    之人再一一盤查，線民有提供綽號大眼之人在販賣毒品，身
    上都帶有槍彈，伊的線報是綽號大眼之被告有槍，被告被帶
    回偵查隊，「伊有跟伊同事說問看看被告有槍是不是真的」
    等語（見原審卷第七○頁至第七二頁），綜觀證人林川吉上
    開結證之證詞，再參酌警員何明憲於九十七年五月七日所製
    作之職務報告內容所載：經訊據被告坦承將一‧八公克與安
    非他命十五‧五公克丟棄於該鳳梨園，並「主動」帶同警方
    於九十七年五月六日十九時五十分許至南投縣南投市○○路
    四○五號旁渠所有之系爭車輛內右前座腳踏板小皮包內取出
    系爭手槍、彈匣一個及系爭子彈等文（見偵卷第4頁），足
    認警方在偵辦過程中，迨至被告自行向警方自白坦承前，警
    方仍處於懷疑之階段，仍沒有直接根據，可以合理懷疑被告
    持有系爭槍、彈，只是依據線民不確定之消息，懷疑被告可
    能持有系爭槍、彈，然此項對犯人之嫌疑，仍僅屬單純主觀
    上之懷疑，要不得謂已發生嫌疑，是以被告既係在警方未發
    現有確切之根據得為合理之懷疑前，即主動向警方自白其持
    有系爭槍、彈，已屬符合自首之要件。另按槍砲彈藥刀械管
    制條例第十八條第一項前段，就犯持有槍、彈之罪自首，並
    報繳所持有之全部槍、彈者，設有減輕或免除其刑之特別規
    定，自應優先刑法第六十二條前段之規定而適用（最高法院
    九十七年度台上字第五五七號判決參照），爰就其所犯上開
    犯行，依槍砲彈藥刀械管制條例第十八條第一項前段減輕其
    刑，並先加後減之。
  (五)原審判決除被告事先以電話連繫友人綽號「阿通」者將上開
    槍、彈置放於南投縣南投市○○路四○五號前之車牌號碼七九
    九六─ＳＭ號自用小客車內部分事實，應予補充更正外，依
    槍砲彈藥刀械管制條例第八條第四項、第十二條第四項、第
    十八條第一項前段，刑法第十一條前段、第四十七條第一項
    、第五十五條、第四十二條第三項、第三十八條第一項第一
    款之規定，並審酌被告：(1)明知未經主管機關許可不得持有
    系爭槍、彈，仍予為之，對社會治安造成潛在之危險，惟被
    告持有後並未用以遂行危害社會之行為；(2)持有具殺傷力之
    系爭手槍數量為一枝及子彈數量為一顆之涉案情節；(3)犯後
    坦認犯行，態度尚稱良好等一切情狀，量處被告有期徒刑貳
    年，併科罰金新臺幣陸萬元，並就併科罰金部分諭知易服勞
    役之折算標準。且認扣案系爭手槍一枝（含彈匣一個，槍枝
    管制編號：0000000000號）係違禁物，應依刑法
    第三十八條第一項第一款規定宣告沒收之。另認扣案子彈一
    顆，雖具殺傷力，惟業經試射完畢，已失其違禁物之性質，
    而不予宣告沒收之，核其認事用法均無違誤，量刑亦稱妥適
    ，應予維持，被告上訴否認持有槍、彈犯行，況本件係被告
    舉發並主動報繳槍、彈，原審量刑並未審及云云，指摘原審
    判決不當，按
    本件確係被告持有，業經詳述如前，且原審業已依槍砲彈藥
    刀械管制條例第十八條第一項之規定予以減輕其刑，被告上
    開上訴顯均無理由，應予駁回。
四、據上論斷，應依刑事訴訟法第三百六十八條，判決如主文。
本案經檢察官甲○○到庭執行職務。
中    華    民    國    97    年    12    月    18    日
            刑事第二庭  審判長法  官  胡  忠  文
                              法  官  蕭  錦  鍾
                              法  官  胡  森  田
以上正本證明與原本無異。
如不服本判決應於收受送達後十日內，向本院提出上訴書狀，其
未敘述上訴理由者，並得於提起上訴後十日內向本院補提理由書
(均須按他造當事人之人數附繕本)「切勿逕送上級法院」。
                              書記官  陳  文  琴
中    華    民    國    97    年    12    月    18    日
附錄本案論罪科刑法條全文：
槍砲彈藥刀械管制條例第8條
未經許可，製造、販賣或運輸鋼筆槍、瓦斯槍、麻醉槍、獵槍、
空氣槍或第4條第1項第1 款所定其他可發射金屬或子彈具有殺傷
力之各式槍砲者，處無期徒刑或5年以上有期徒刑，併科新臺幣1
千萬元以下罰金。
未經許可，轉讓、出租或出借前項所列槍枝者，處5 年以上有期
徒刑，併科新臺幣1千萬元以下罰金。
意圖供自己或他人犯罪之用，而犯前2 項之罪者，處無期徒刑或
7年以上有期徒刑，併科新臺幣1千萬元以下罰金。
未經許可，持有、寄藏或意圖販賣而陳列第1 項所列槍枝者，處
3年以上10年以下有期徒刑，併科新臺幣700萬元以下罰金。
第1項至第3項之未遂犯罰之。
槍砲彈藥刀械管制條例第12條
未經許可，製造、販賣或運輸子彈者，處1年以上7年以下有期徒
刑，併科新臺幣500萬元以下罰金。
未經許可，轉讓、出租或出借子彈者，處 6 月以上 5 年以下有
期徒刑，併科新臺幣 300 萬元以下罰金。
意圖供自己或他人犯罪之用，而犯前二項之罪者，處 3年以上10
年以下有期徒刑，併科新臺幣700萬元以下罰金。
未經許可，持有、寄藏或意圖販賣而陳列子彈者，處5 年以下有
期徒刑，併科新臺幣300萬元以下罰金。
第1項至第3項之未遂犯罰之。


司法院資訊處製作；財團法人民間司法改革基金會備份。
